【裁判字號】    97,消債更,42
【裁判日期】    990115
【裁判案由】    更生事件
【裁判全文】
臺灣新竹地方法院民事裁定            97年度消債更字第42號
聲  請  人  乙○○
上列當事人聲請消費者債務清理事件，本院裁定如下：
    主  文
聲請人乙○○自中華民國九十九年一月十五日下午四時起開始更
生程序。
命司法事務官進行本件更生程序。
    理  由
一、按債務人與金融機構協商成立者，不得聲請更生或清算。但
    因不可歸責於己之事由，致履行顯有重大困難者，不在此限
    ；本條例施行前，債務人依金融主管機關協調成立之中華民
    國銀行公會會員，辦理消費金融案件無擔保債務協商機制與
    金融機構成立之協商，準用前項之規定；次按法院開始更生
    程序之裁定，應載明其年、月、日、時，並即時發生效力；
    法院裁定開始更生或清算程序後，得命司法事務官進行更生
    或清算程序，消費者債務清理條例第151條第5項、第6項、
    第45條第1項、第16條第1項前段分別定有明文。
二、本件聲請意旨略以：聲請人有不能清償債務之虞，目前債務
    總金額為新台幣（以下同）1,776,374元，消費者債務清理
    條例施行前，曾依照中華民國銀行公會會員辦理消費金融案
    件無擔保債務協商機制，與其最大債權金融機構美商美國運
    通銀行股份有限公司（下稱美國運通銀行）成立協商，雙方
    約定聲請人自民國95年5月起，分80期，利率3.88%，每月10
    日以32,975元依各債權銀行債權金額比例清償其各項債務，
    直至全部清償為止；協商時聲請人從事太陽神燈飾（後更名
    為品茂燈飾）批發零售業，每月平均收入約為72,000元，惟
    聲請人於96年11月30日因工作不慎摔傷，致左側甲狀腺內出
    血，當場送醫至林口長庚醫院急診，並於96年12月1日病發
    ，於凌晨2點進行緊急開刀手術後送加護病房中，發出2次病
    危通知，經治療後出院，又約10年前因職傷害也摔傷右手，
    至今仍無法伸直，另因身患高血壓疾病之長期困擾，加以86
    年12月間離婚，當時育有2子1女之長期生活及教學費用的壓
    力，且面對目前燈飾工作性質仍須以站在高梯及高處上施工
    情形，依聲請人身體狀況之遲緩情形，嚴重影響營業所得收
    入，因此長期過程使聲請人負擔龐大債務；聲請人於95年5
    月協商時，已每月清償32,975元至目前為止共清償22期共計
    725,450元（32,975×22=725,450），因聲請人生活經濟困
    難及不便，使得生活依然陷入困境，以致繳款期日到期時無
    法支付清償金額，因此於前10期時，為了履行清償義務，向
    友人甲○○每月借貸30,000元共10期，聲請人因受傷及體能
    衰退，且受大賣場販賣燈飾之大環境影響，目前一個月銷售
    額大約80,000元，以百分之30之同業利潤計算，每月營收才
    20,000餘元，此等情形更讓聲請人收入顯著遞減，因此才至
    97年3月毀諾無付清償款項，實具有不可歸責於己之事由，
    爰聲請鈞院准予更生等情。
三、查聲請人積欠美國運通銀行等債權銀行無擔保債務1,776,37
    4元，無力清償，自95年5月起參加中華民國銀行公會會員辦
    理消費金融案件無擔保債務協商機制，與美國運通銀行成立
    協商並於還款22期後，於97年3月毀諾等情，業據其提出之
    協議書、財團法人金融聯合徵信中心債權人清冊、匯款申請
    書回條等為證，並有債權銀行之回函及檢送之無擔保債務還
    款計畫可參，此固足認聲請人客觀上有不能清償債務或有不
    能清償之虞，惟揆之前開說明，聲請人向本院聲請更生，尚
    須符合「不可歸責於己致履行顯有重大困難之事由」之要件
    ，方為適法。經查：
（一）聲請人主張其協商當時之收入每月72,000元，惟其後於96
      年11月30日因工作不慎摔傷，致左側甲狀腺內出血，當場
      送醫至林口長庚醫院急診，並於96年12月1日病發，經治
      療後出院，且身患高血壓疾病之長期困擾，加以目前大賣
      場之同業競爭致燈飾業生意大不如前，目前所得不到協商
      當時的一半，銷售額3個月約260,000元，1個月約80,000
      元，以百分之30之同業利潤標準計算每月營收約20,000餘
      元，尚需繳交店租每月15,000元，收入銳減而無力負擔，
      因此主張毀諾具有不可歸責於己事由等節，業據其提出長
      庚紀念醫院林口分院診斷證明書、竹北衛生所診斷證明書
      、94、95年度之綜合所得稅納稅證明書、95、96年之綜合
      所得稅各類所得資料清單、5年內營業活動及營業額證明
      文件、收入情形、品茂燈飾97年4-6月、10-12月、98年1-
      3月、4-6月之營業稅查定課徵核定稅額繳款書等件為證，
      並有債權銀行檢送之收入證明切結書可參，並經本院依職
      權調閱其97年度之勞保局電子閘門查詢作業被保險人投保
      資料查詢、稅務電子閘門財產所得調件明細核閱相符。
（二）依上開所得資料清單所示，聲請人於94年及95年間尚有經
      營太陽神燈飾行之營利所得50,400元、25,200元，惟96及
      97年營利所得則均為0；且本院向稅捐單位函查聲請人經
      營之品茂燈飾營業相關資料，經函覆「聲請人營業人核定
      為查定課徵之小規模營業人，其各年度查定銷售額如下：
      92年5-12月：計560,000元、93年1-12月：計840,000元、
      94年1-12月：計840,000元、95年1-12月：計630,000、96
      年1-12月：計840,000、97年1-5月：計384,546」，97年6
      月迄98年8月間每月均為87,273元等情，有財政部臺灣省
      北區國稅局新竹縣分局98年8月25日北區國稅竹縣三字第0
      981013069、09810148952號函在卷可稽，由上開資料可知
      聲請人98年1至8月核定之銷售額共計698,184元【87,273
      元×8月】，核與聲請人依品茂燈飾估價單計算之98年度
      1-8月份營業金額516,805元差距不遠，以聲請人主張百分
      之30之利潤計算（主管機關公布之97營利事業各業所得額
      暨同業利潤標準淨利率為百分之8，聲請人主張之利潤高
      於該標準），聲請人每月淨利利潤僅有19,380元【(516,8
      05元÷8月)×30/100，元以下四捨五入】，以財政部臺灣
      省北區國稅局新竹縣分局核定之銷售額及主管機關公布之
      淨利率計算則僅有6,982元【(698,184元÷8月)×8/100，
      元以下四捨五入】，該金額扣除行政院主計處公告97年台
      灣省平均每人每月最低生活費用9,829元後，根本不足以
      支付每月協商還款金額32,975元；尤其聲請人係40年10月
      1日出生，現年58歲，工作年限計至勞動基準法規定之強
      制退休年齡65歲僅餘7年，亦可預見其無法在所餘之工作
      年限內償還債權人銀行1,776,374元。職是，聲請人主張
      因受傷及燈飾業大環境影響致收入銳減，屬不可歸責於聲
      請人之事由，應堪信實，參以聲請人在前揭協商條件情況
      下，仍以向友人借貸方式盡力清償22期，已足堪認聲請人
      之還款誠意，自應予其更生之機會。
四、綜上所述，本件聲請人除符合消費者債務清理條例第151條
    第5項但書之要件外，復查無本條例第6條第3項、第8條或第
    46 條各款所定駁回更生聲請之事由存在，則聲請人聲請更
    生應屬有據，應予准許，並依上開規定命司法事務官進行本
    件更生程序，爰裁定如主文。
中    華    民    國    99    年    1    月    15    日
                  民事第一庭    法  官  吳靜怡
上為正本係照原本作成。
本件不得抗告。
本裁定已於99年1月15日下午4時公告。
                                書記官  彭連喜
中    華    民    國    99    年    1    月    15    日

司法院資訊處製作；財團法人民間司法改革基金會備份。
